臺灣高等法院刑事判決　　　　　　　　95年度上訴字第4655號
上　訴　人
即　被　告　甲○○
　 　　　　　 　（另案在台灣台北監獄台北分監執行中）
選任辯護人　邢　越律師
上列上訴人即被告因毒品危害防制條例案件，不服臺灣板橋地方
法院95年度訴字第1460號，中華民國95年10月27日第一審判決（
起訴案號：臺灣板橋地方法院檢察署94年度偵字第20386號），
提起上訴，本院判決如下：
    主  文
原判決撤銷。
甲○○無罪。
    理  由
一、公訴意旨指稱：被告甲○○明知海洛因、甲基安非他命皆係
    毒品危害防制條例所公告列管之第一級毒品、第二級毒品，
    不得非法持有、轉讓、販賣，竟基於營利之概括犯意，於不
    詳時間，先以每包安非他命0.15公克新臺幣（下同）1千元
    之價格，向綽號「小六」年籍不詳之成年男子販入毒品安非
    他命後，再自民國（下同）94年8月間某日起至同年11月19
    日止，在臺北縣中和市○○街30號2樓，以1千元至4千元不
    等高於進價之價格，連續販賣第二級毒品予范良建。甲○○
    另基於販賣第一級毒品以營利之犯意，於94年11月19日，在
    上開地點，以5小包海洛因（1.4公克）3千元之代價，販賣
    第一級毒品海洛因予范良建。因認被告甲○○涉有毒品危害
    防制條例第4條第1項、第2項販賣第1級毒品、第2級毒品罪
    嫌云云。
二、按犯罪事實應依證據認定之，無證據不得推定其犯罪事實。
    又不能證明被告犯罪者，應諭知無罪之判決，刑事訴訟法第
    一百五十四條、第三百零一條第一項分別定有明文。事實之
    認定應憑證據，如未能發現相當證據，或證據不足以證明，
    自不能以推測或擬制之方法，為裁判基礎（最高法院四十年
    台上字第八六號判例參照）。再者告訴人之告訴，本以使被
    告受刑事訴追為目的，故其陳述是否與事實相符，自應調查
    其他證據，以資審認，苟其所為攻擊之詞，尚有瑕疵，則在
    此瑕疵未予究明以前，即不能遽採為斷罪之基礎，此理於自
    訴人亦同（最高法院六十九年臺上字第一五三一號判例參照
    ）。另按認定犯罪事實，所憑之證據，雖不以直接證據為限
    ，間接證據亦包括在內，然無論直接或間接證據，其為訴訟
    上之證明，須於通常一般之人均不致於有所懷疑，而得確信
    其為真實之程度者，始得據之為有罪之認定，倘其證明尚未
    達到此一程度，而有合理性懷疑之存在時，即無從為有罪之
    認定，此亦有最高法院七十六年台上字第四九八六號判例可
    資參照。
三、訊據上訴人即被告甲○○堅決否認有何販賣第1級毒品、第
    2級毒品犯行或轉讓第1級毒品、第2級毒品犯行，並辯稱：
    范良建所持有經警查獲之第1級毒品海洛因及第2級毒品安非
    他命均非其販賣或轉讓給彼，其中安非他命是范良建趁機從
    其家中偷竊而來，並非其販賣或轉讓給彼；至於范良建經警
    查獲之海洛因，范良建所從何來，其完全並不知情，其絕無
    販賣或轉讓海洛因給范良建等語。
四、按被告或共犯之自白，不得作為有罪判決之唯一證據，仍應
    調查其他必要之證據，以察其是否與事實相符，刑事訴訟法
    第156條第2項定有明文。經查本案之發生乃因被告之友范良
    建涉嫌於94年11月間性侵代號「00000000」女子，於離去該
    女子住處之際，將所攜帶前往之海洛因5小包、安非他命2小
    包遺留在該處，嗣警方經「00000000」之配合，由「000000
    00」佯與范良建約妥取回上開毒品，范良建不疑有詐，於94
    年11月21日11時30分許，在臺北縣中和市○○路、泰和街口
    現身時即遭逮捕（見偵查卷第14頁至第17頁）；警方詢問范
    良建上開毒品之取得來源，范良建稱：購自綽號「肥羊」者
    ；經警方調取口卡供范良建指認後，范良建指明本案被告即
    是販賣上開毒品給彼之「肥羊」（見偵查卷第5頁至第8頁）
    。范良建經警移由檢方偵訊時經具結後猶指稱被告確有販賣
    海洛因與安非他命毒品給彼，檢察官偵查終結本案，將被告
    提起本件公訴（見偵查卷第46月至第47頁）。基此得知，公
    訴人指訴被告甲○○涉有販賣毒品海洛因、安非他命予范良
    建，因認被告甲○○涉有毒品危害防制條例第4條第1項、第
    2項販賣第1級毒品、第2級毒品罪嫌，無非係基於范良建所
    為之指訴，此外即無其他佐證。至於范良建經警查獲之上開
    海洛因5小包、安非他命2小包等物，衡情僅屬於「中性證據
    」，因無法證明係被告販賣或轉讓予范良建，自不足作為認
    定被告確有販賣或轉讓海洛因或安非他命予范良建之補強證
    據。
五、且查范良建雖自警訊依始即一再指稱被告有販賣海洛因及安
    非他命給彼等情。但查彼先後指訴，有以下所列之先後不一
    之瑕疵：（一）關於第一次販賣毒品之時間：先後陳稱：
    1、93年8月（見偵查卷第8頁）、2、94年8月（見偵查卷第
    46頁）、3、93年7、8月（見原審卷第106頁）、95年2、3月
    （見原審卷第108頁）。（二）關於販賣毒品之地點：先後
    陳稱：1、都在被告房間內（見偵查卷第8頁）2、都在外面
    交易，通常在被告住處樓下（見原審卷第107頁）、3、有時
    在被告住處樓下，有時在板橋亞東工專附近，有時在永和市
    ○○路智光商職（筆錄誤載為致光商職）附近，還有彼家附
    近等地（見原審卷第113頁）。（三）關於販賣之次數：先
    後陳稱：1、不下10次（見偵查卷第8頁）2、10次（見偵查
    卷第46頁）。（四）關於購買海洛因之時間：先後陳稱：
    1、94年11月19日（見偵查卷第46頁）、2、94年11月20日（
    偵查卷第8頁、原審卷第78頁）。（五）關於販賣毒品之總
    金額一節：先後陳稱：1、4千元（見偵查卷第6頁、第8頁、
    原審卷第78頁、原審卷第108頁）2、3千元（見原審卷第106
    頁、第109頁、第111頁）。 （六）關於是否已經支付購買
    毒品之價金：先後陳稱：1、尚未付清（偵查卷第8頁）、2
    、當場付清（見原審卷第106頁）。綜上，俱見范良建先後
    所述有嚴重相互扞挌齟齬之情形。
六、承上說明，得知公訴人僅依據范良建單一片面之指述，遽認
    被告涉有販賣第1級、第2級毒品罪嫌，除此外並無其他任何
    佐證；且查范良建關於本案先後所述存有上開諸多瑕疵，不
    足為憑。則依公訴人所舉之證據尚不足以證明被告確有公訴
    意旨所稱之販賣第1級毒品、第2級毒品之犯行，自不能以推
    測或擬制之方法，為裁判基礎。乃原審未經詳查，遽而變更
    檢察官所引據起訴法條，認定被告犯有毒品危害防制條例第
    8條第1項、第2項轉讓第1級毒品、第2級毒品罪，因而予以
    論罪科刑，即有違誤。從而，被告提起上訴，否認犯罪，為
    有理由，應由本院將原審判決加以撤銷改判，並為被告無罪
    之諭知，以免冤抑。
七、據上論斷，應依刑事訴訟法第369條第1項前段、第364條、
    第301條第1項前段，判決如主文。
本案經檢察官呂光華到庭執行職務。
中　　華　　民　　國　　96　　年　　2 　　月　　6　　日
　　　　　　　　　刑事第九庭審判長法　官　劉景星
　　　　　　　　　　　　　　　　  法　官　陳世宗
　　　　　　　　　　　　　　　　  法　官　周盈文
以上正本證明與原本無異。
檢察官如不服本判決，應於收受送達後十日內向本院提出上訴書
狀，其未敘述上訴之理由者並得於提起上訴後十日內向本院補提
理由書（均須按他造當事人之人數附繕本）。
                                  書記官　余姿慧
中　　華　　民　　國　　96　　年　　2 　　月　　6　　日
